【裁判字號】    97,訴,499
【裁判日期】    970327
【裁判案由】    偽造文書等
【裁判全文】
臺灣彰化地方法院刑事判決               97年度訴字第499號
公  訴  人  臺灣彰化地方法院檢察署檢察官
被      告  丁○○
上列被告因偽造文書等案件，經檢察官提起公訴（96年度偵字第
7586號），本院依簡式審判程序，判決如下：
    主    文
丁○○幫助意圖為自己不法之所有，以詐術使人將本人之物交付
，處有期徒刑參月。又竊盜，處有期徒刑肆月。又行使偽造私文
書，處有期徒刑陸月，偽造之國泰世華銀行卡號00000000000000
00號之信用卡背面「丙○○」之署押及如犯罪事實欄二所示在「
瑞泰銀樓」偽造之「丙○○」簽單，均沒收。又行使偽造私文書
，處有期徒刑肆月，偽造之國泰世華銀行卡號0000000000000000
號之信用卡背面「丙○○」之署押 (與在「瑞泰銀樓」所使用之
信用卡背面署押係相同之署押)，沒收。主刑部分，應執行有期
徒刑壹年貳月。
    犯罪事實
一、丁○○於民國96年6月12日，明知坊間蒐集金融帳戶者欲利
    用人頭帳戶作為犯罪贓款匯進提出所用，使偵辦刑事案件之
    司法警察無從查知其真正身分，仍基於幫助不確定犯罪型態
    之故意，在彰化縣社頭鄉○○路與員集路口之統一便利超商
    附近，以新臺幣（下同）2,500元之代價，將其所開立在台
    中商業銀行社頭分行之帳號000000000000號帳戶提供給蒐購
    帳戶之姓名不詳之成年男子，並交付上開帳戶之存摺、印章
    、提款卡及密碼等資料，以此方法幫助該人從事犯罪。該姓
    名年籍不詳之人與所屬詐騙集團即基於意圖為自己不法之所
    有之犯意聯絡，於同年月13日下午2時20分許，假冒檢察官
    以電話對甲○○佯稱其資料遭盜用，需凍結相關帳戶，請其
    先將款項匯出，以便監管云云，致甲○○陷於錯誤，而依指
    示至桃園縣龜山鄉○○○路之合作金庫商業銀行林口分行匯
    款144,000元入丁○○所有之上開帳戶，事後察覺有異，而
    報警循線查獲。
二、丁○○於96年10月1日中午12時許，基於意圖為自己不法所
    有之竊盜犯意，前往鄰居丙○○位於彰化縣社頭鄉美雅村崙
    雅巷19號之住處，趁丙○○之子蕭佐軒不注意之際，竊取丙○○所有置放在桌上之國泰世華商業銀行（下稱國泰世華銀
    行）卡號0000000000000000號之信用卡1張（尚未開卡），
    並藉由丙○○放置在電視上之戶口名簿而得悉丙○○之年籍
    資料。得手後，丁○○旋即於同日晚上6時許，基於偽造私
    文書之犯意，偽簽「丙○○」之署押於上開信用卡上。其另
    基於行使偽造私文書及詐欺取財之犯意，於同日晚上6時56
    分35秒，冒用丙○○之名義，在彰化縣社頭鄉○○○路368
    號之「瑞泰銀樓」，持上開信用卡購買金項鍊一條，盜刷新
    臺幣（下同）12,900元，丁○○並於消費時，提出上開信用
    卡供該店收款人員在刷卡機上刷卡辨識，並在該店不知情店
    員所交付屬私文書性質之簽帳單簽名欄上偽簽「丙○○」署
    押（1式2聯），復將所偽造簽帳單交予該收款人員核對而行
    使之，致該店員誤信其為合法持卡人丙○○之消費而陷於錯
    誤，因而給付如刷卡金額所示之金項鍊一條予丁○○，足以
    生損害於國泰世華銀行對於信用卡客戶風險管理之正確性及
    丙○○。嗣於同日晚上7時53分33秒，丁○○復在彰化縣員
    林鎮○○路450號之「公元銀樓」，持同一信用卡刷卡消費
    15,000元之金項鍊1條，惟因金額異常，未通過國泰世華銀
    行人工授權，該筆交易始遭銀行拒絕而未得逞。丁○○得手
    後，將上開金項鍊前往彰化縣員林鎮○○路156號「美成珠
    寶銀樓」變賣現金10,335元，花用殆盡，並將所竊得之上開
    信用卡丟棄路邊。嗣丙○○於同年10月下旬，接獲信用卡帳
    單，始向國泰世華銀行查詢，經銀行提出上揭信用卡開卡時
    之錄音帶供丙○○辨識，方悉丁○○涉案，而報警查悉上情
    。
三、案經丙○○、國泰世華銀行訴由彰化縣警察局田中分局報請
    臺灣彰化地方法院檢察署檢察官偵查起訴，本院認有刑事訴
    訟法第273條之1第1項之情形，而改依簡式審判程序審理。
    理    由
一、前揭犯行，業據被告本院行準備程序、審理時坦承不諱，其
    中犯罪事實欄一之犯罪事實部分，核與證人即被害人甲○○
    指述情節相符，並有台中商業銀行社頭分行開戶基本資料、
    資金往來明細、合作金庫銀行匯款申請書回條聯（二）、偽
    造之財政部中央存款保險局監管書、個人資料外洩授權止付
    聲明書、法務部行政凍結執行命令等資料各1份附卷可稽；
    其中犯罪事實欄二之犯罪事實部分，核與告訴人丙○○、國
    泰世華銀行之代理人乙○○指訴之情節相符，並經證人即瑞
    泰銀樓負責人蕭榮寮、證人夏周妤珊於警詢時證述明確，此
    外，並有國泰世華銀行盜刷明細交易一覽表1份、被告偽造
    「丙○○」簽署之簽帳單影本2張及金飾買入登記簿內頁影
    本等資料附卷可稽。前揭犯行，事證明確，洵堪認定。
二、核被告於犯罪事實欄一之所為，係犯刑法第30條第1項、第
    339條第1項之幫助詐欺取財罪。被告係幫助他人實施詐欺取
    財罪，應依刑法第30條第2項之規定，按詐欺取財正犯之刑
    減輕之。而被告於犯罪事實欄二之所為，其中竊取信用卡部
    分，係犯刑法第320條第1項之竊盜罪；其中在信用卡偽造署
    押後，再偽簽簽單，並持信用卡、簽單以行使部分，因「在
    信用卡背面簽名欄簽名，自形式上整體觀察，即足以知悉係
    表示信用卡之簽名者於信用卡有效期限內有權使用該信用卡
    之辨識及證明，並非依習慣或特約表示一定用意之證明，性
    質上係屬刑法第二百十條之私文書。」，最高法院94年度臺
    上字第2375號刑事裁判意旨可資參照 (參照最高法院刑事裁
    判書彙編第50期第260頁至第265頁)，故係犯刑法第216條、
    第210條之行使偽造私文書罪；其中向「瑞泰銀樓」、「公
    元銀樓」購買金飾部分，依序係犯刑法第339條第1項之詐欺
    取財罪、刑法第339條第3項、第1項之詐欺取財未遂罪，其
    詐欺取財未遂部分，應依刑法第25條第2項之規定，按既遂
    犯之刑減輕之。其偽造署押之行為係偽造私文書之階段行為
    ，而偽造私文書之低度行為，復為行使偽造私文書之高度行
    為所吸收，均不另論罪。被告同時持偽造之信用卡背面私文
    書、偽造之簽單向「瑞泰銀樓」購得金飾，係以一行為觸犯
    刑法第216條、第210條行使偽造私文書罪、刑法第339條第1
    項之詐欺取財罪；被告同時持偽造之信用卡背面私文書向「
    公元銀樓」購買金飾未能得逞，係以一行為觸犯刑法第216
    條、第210條行使偽造私文書罪、刑法第339條第3項、第1項
    之詐欺取財未遂罪，以上至銀樓持卡消費之行為，均係各以
    一行為觸犯數罪名，皆為想像競合犯，應依刑法第55條規定
    ，從一重刑法第216條、第210條之行使偽造私文書罪之罪處
    斷。被告所犯上開幫助詐欺取財1罪、竊盜1罪、行使偽造文
    書罪2罪間，犯意各別，應分論併罰。被告有正常工作能力
    ，惟不自食其力，而以上開方式獲取財物，爰審酌上情及其
    智識程度、手段、所生危害及其犯後坦承不諱之態度等一切
    情狀，量處如主文所示之刑，並依法定其應執行之刑，以示
    懲儆。
三、被告於上開信用卡及其簽單所偽造之2個「丙○○」簽名，
    係偽造之署押，依刑法第219條之規定，應予沒收。
四、據上論斷，應依刑事訴訟法第273條之1第1項、第299條第1
    項前段，刑法第30條、第210條、第216條、第320條第1項、
    第339條第1項、第3項、第25條、第55條、第51條第5款、第
    219 條，刑法施行法第1條之1，判決如主文。
本案經檢察官謝雨青到庭執行職務。
中      華      民      國    97    年    3     月    27    日
                        刑事第七庭  法  官  羅  永  安
以上正本證明與原本無異。
如不服本判決，應於判決送達後10日內，向本院提出上訴書狀，
上訴書狀應「敘述具體上訴理由」，並按他造當事人之人數附繕
本。「切勿逕送上級法院」。
告訴人或被害人對於判決如有不服具備理由請求檢察官上訴者，
其上訴期間之計算係以檢察官收受判決正本之日期為準。
中      華      民      國    97    年    3     月    27    日
                                    書記官  魏  嘉  信
附錄本案論罪科刑法條全文：
中華民國刑法第210條
（偽造變造私文書罪）
偽造、變造私文書，足以生損害於公眾或他人者，處 5 年以下有
期徒刑。
中華民國刑法第216條
（行使偽造變造或登載不實之文書罪）
行使第 210 條至第 215 條之文書者，依偽造、變造文書或登載
不實事項或使登載不實事項之規定處斷。
中華民國刑法第320條
（普通竊盜罪、竊佔罪）
意圖為自己或第三人不法之所有，而竊取他人之動產者，為竊盜
罪，處 5 年以下有期徒刑、拘役或 5 百元以下罰金。
意圖為自己或第三人不法之利益，而竊佔他人之不動產者，依前
項之規定處斷。
前二項之未遂犯罰之。
中華民國刑法第339條
（普通詐欺罪）
意圖為自己或第三人不法之所有，以詐術使人將本人或第三人之
物交付者，處5年以下有期徒刑、拘役或科或併科1千元以下罰金
。
以前項方法得財產上不法之利益或使第三人得之者，亦同。
前二項之未遂犯罰之。


司法院資訊處製作；財團法人民間司法改革基金會備份。
